【裁判字號】    97,交抗,42
【裁判日期】    970717
【裁判案由】    違反道路交通管理處罰條例聲明異議
【裁判全文】
臺灣高等法院花蓮分院交通事件裁定      97年度交抗字第42號
抗  告  人
即受處分人  甲○○
上列抗告人即受處分人因違反道路交通管理處罰條例案件，對於
交通部公路總局臺北區監理所花蓮監理站於中華民國97年 4月22
日所為處分（原處分案號：花監違字第裁44-TA0000000號），聲
明異議，不服臺灣花蓮地方法院中華民國97年 6月23日97年度交
聲字第137號駁回異議之裁定，提起抗告，本院裁定如下：
    主  文
抗告駁回。
    理  由
一、抗告人在原法院聲明異議意旨略以：抗告人即受處人（下稱
    抗告人）駕駛車號 U9-1640號自用小客車，於民國（下同）
    97年3月8日上午 8時19分許，在台30線27.7公里（玉長隧道
    ）之速限時速40公里路段，以時速 100公里之速度，超速60
    公里行駛，為固定式測速照相儀器拍照取證，嗣經臺東縣警
    察局交通警察大隊製單舉發。惟抗告人已繳交交通罰鍰新台
    幣（下同） 8,000元並接受道路交通安全講習，交通部公路
    總局臺北區監理所花蓮監理站竟再裁決吊扣抗告人汽車牌照
    3 個月，此為一案三罰於情理不合，其法規之制訂有失公允
    。再固定式測速照相儀器，是否每日檢驗或校正？是否經中
    央標準局檢驗合格？頗值存疑，故聲明異議，請求廢棄原處
    分云云。
二、原法院則以：抗告人上開超速行駛之事實，有臺東警察局97
    年5月19日東警交字第0970004069號函1份及內附舉發照片 1
    張在卷可憑，違規事證明確。而道路交通管理處罰條例之立
    法及修正，均係依法定程序由立法院三讀通過，其後並經總
    統公布施行，合於憲法規定之方式制定、修正、公布，非行
    政官員之恣意行為，且立法院是由全體公民以選舉之方式產
    生代表所組成之機關，亦即是由立法院做為人民之代表，實
    施間接民主，非僅有政府一方之立法。又本件吊扣汽車牌照
    及施以道安講習之處分係與金錢處罰為不同類型之行政罰，
    為達成遏阻超速駕車、危害道路安全之行政目的，自可併予
    處分，並無抵觸一事不二罰之原則。再本件執行雷達自動測
    速照相之儀器業經經濟部標準檢驗局受測合格（檢定日期：
    96年9月14日），且現仍在有效使用期間（迄97年 9月30日）
    內，有經濟部標準檢驗局雷達測速儀檢定合格證書（註：檢
    定合格單號碼：JOGA0000000A、JOGA0000000B）影本 1紙在
    卷可考。該自動測速照相儀器既經度量衡檢測合格，衡情其
    準確性應無庸置疑，從而經該自動測速照相儀器所測得違規
    之採證數值即具公信力，自得作為執法採證之依據。況於舉
    發地點台30線27.7公里前之該線26.1公里處（隧道口）及27
    .5 公里處（隧道內）尚分別設有「最高限速40公里」圓形
    標誌牌、「前有雷達測速照相，請依規定行駛」黃底黑字標
    語牌及「最高速限40公里」圓形標誌牌、「前有測速照相」
    黃底黑字標語牌，提醒用路人依規定速限行駛，有現場照片
    2張及現場位置簡圖1紙附卷可憑，更無行政瑕疵可指。因認
    原處分機關所為處分並無違誤，而駁回抗告人之聲明異議。
三、抗告意旨略以：雷達自動照相測速之儀器雖有經濟部標準局
    檢定合格，但機器仍有可能因外力衝擊，而有間歇性不準確
    或失靈，不能以其儀器檢定合格，認其準確性無庸置疑。又
    政府所制定之道路交通管理處罰條例，未有宣導，致抗告人
    不知有上開吊扣汽車牌照之規定；且吊扣汽車牌照之行政行
    為，使抗告人無法使用賴以維生之交通工具，影響一家生計
    。再交通道路管理處罰條例所應處罰者為行為人，而非汽車
    本身，不應吊扣汽車牌照，爰請求撤銷原裁定，另為妥適之
    裁定云云。
四、按「汽車駕駛人駕駛汽車，行車速度超過規定之最高時速六
    十公里以上者，處新臺幣六千元以上二萬四千元以下罰鍰，
    並當場禁止其駕駛」、「汽車駕駛人有前項行為者，並吊扣
    該汽車牌照三個月」、「汽車駕駛人違反第一項規定者，應
    接受道路交通安全講習」，道路交通管理處罰條例第43條定
    有明文。經查：
（一）抗告人指本件執行雷達測速照相之儀器有可能因外力衝擊
      ，而有間歇性失靈或有不準確之情形云云。惟本件執行雷
      達自動測速照相之儀器業經經濟部標準檢驗局受測合格（
      檢定日期：96年9月14日），且現仍在有效使用期間（迄9
      7年9月30日）內（有經濟部標準檢驗局雷達測速儀檢定合
      格證書在原法院卷可考），衡情本件雷達自動測速照相之
      儀器並無故障或其他不能採證之情事。況抗告人自承已繳
      交本件違規罰鍰 8,000元，並接受道路交通安全講習，顯
      見其確有本件違規事實。而抗告人泛言雷達自動測速照相
      之儀器有可能因外力衝擊，而有間歇性失靈或有不準確之
      情形；然並未提出相關事證以供本院查證，其此純屬臆測
      之詞，自不足採信。
（二）又「不得因不知法規而免除行政處罰責任；但按其情節，
      得減輕或免除其處罰」、「違反行政法上義務行為，除應
      處罰鍰外，另有沒入或其他種類行政罰之處罰者，得依該
      規定併為裁處」，亦為行政罰法第8條、第24條第2項明文
      所定。而道路交通管理處罰條例之立法及修正，均係依法
      定程序由立法院三讀通過，其後並經總統公布施行，且為
      考領駕駛執照者所應熟悉之法令，抗告人尚難以其不知法
      規為由而得冀邀免罰。況行政罰法第 8條但書，雖有按情
      節得以減輕或免除其罰之規定，然此屬原處分機關裁量權
      行使之範疇；而抗告人僅空言否認有違規事實，實難認有
      何減輕或免除其處罰之情節。再本件吊扣汽車牌照及施以
      道安講習之處分，與罰鍰為不同種類之行政罰，原處分機
      關併為裁處，揆諸前揭行政罰法第24條第 2項規定，於法
      亦無不合。
（三）綜上所述，抗告人徒以上情指摘原裁定不當，難認有理由
      ，其抗告自應予駁回。
據上論斷，應依道路交通管理處罰條例第89條、道路交通案件處
理辦法第25條、第26條，刑事訴訟法第412條，裁定如主文。
中    華    民    國    97    年    7    月     17    日
                      審判長法  官  何方興
                            法  官  林鳳珠
                            法  官  林德盛
以上正本證明與原本無異。
本件不得再抗告。
                            書記官  劉妙娘
中    華    民    國    97    年    7    月     17    日


司法院資訊處製作；財團法人民間司法改革基金會備份。
